臺灣臺中地方法院民事判決　九十年度簡上字第二二九號
　　上　訴　人　乙○○
　　被　上訴人　鈺展建設開發有限公司
　　法定代理人　甲○○
　　訴訟代理人　王秀蘭
右當事人間請求給付票款事件，上訴人對於中華民國九十年四月十一日本院第一審判
決（八十九年度中簡字第三○七０號）提起上訴，本院判決如左：
    主　　文
上訴駁回。
第二審訴訟費用由上訴人負擔。
    事　　實
甲、上訴人方面：
壹、聲明：
一、原判決廢棄。
二、被上訴人應給付上訴人新台幣（下同）壹佰伍拾萬元，及自民國（下同）八十九
    年九月三十日起至清償日止，按年息百分之六計算之利息。
貳、陳述：除與原審判決書所載者相同茲予引用外，另補稱：
一、依被上訴人公司之變更登記表記載，上訴人出資額為貳佰伍拾萬元（實際為壹佰
    萬元，超過部分係甲○○偽造），如謂屬實，則被上訴人退回之股金亦僅有貳佰
    伍拾萬元，豈有如被上訴人在原審所辯「事後原告（即上訴人）卻要求退股，乃
    由被告（即被上訴人）公司簽發系爭二紙支票，共計參佰萬元作為退股金，及簽
    發另一張金額陸拾柒萬伍仟元支票作為退股利息，交付原告」，由被上訴人退回
    參佰萬元股金之理，原審有判決不備理由之違法。
二、公司法第一百零六條第一項所謂公司不得減少其資本總額，依最高法院七十七年
    度台上字第七七一號判決係以「其立法意旨係指藉此以確保有限公司之財產，不
    使無端減少，而維有限公司之信用」，而有限公司之信用係藉公司之章程，經依
    公司法登記為公信而維護，如上訴人出資額貳佰伍拾萬元，則僅係上訴人不得減
    少貳佰伍拾萬元出資額而已，在此範圍內對第三人加以保護，故縱認被上訴人所
    謂上訴人出資額為參佰萬元屬實，亦僅係上訴人應保持登記貳佰伍拾萬元而已，
    超過部分之退資不受拘束，此為法理當然解釋，故原審認定無理由。又依上開法
    條，公司負責人逕行准予股東退股，而以公司名義所簽發公司支票抵付退股金，
    係不法並應負背信等之刑事責任，又本件並無股東會決議或同意，且無股權之變
    更足以證明被上訴人准予上訴人退股，則被上訴人所辯顯然不實，系爭支票應係
    被上訴人為償還上訴人之借款而簽發。
三、玉山銀行兩張面額合計陸拾柒萬伍仟元之支票確已由上訴人領取，支票存根上的
    名字是上訴人所簽，但其上「退股利潤換票」之記載是後來被上訴人自己寫上去
    的，那筆錢事實上是上訴人賣出鈺展生活家房子的獎金，而非退股利潤。
四、被上訴人公司為變更出資額，所提八十六年十月二十九日、八十七年七月十四日
    、十月二十一日、十二月五日、八十八年十月八日之股東同意書上，股東陳文生
    、孫先民、楊來發及上訴人簽章均係偽造，即上訴人之股份僅壹佰萬元而已，其
    後變更為貳佰伍拾萬元係被上訴人偽造。八十七年十二月三十一日以前，上訴人
    根本不認識王親民（甲○○之弟弟），遑論與之買賣股份。又被上訴人偽造上開
    同意書之事實，業經被上訴人公司股東陳文生於九十一年三月十五日，準備程序
    期日證述「這五份的同意書根本我們沒有看過，也沒有簽名，因為根本沒有開會
    ，同意書上的印章是我們留在公司，被上訴人（同本件之被上訴人）沒有我們的
    同意，任意盜用」等語，顯見上訴人之股份確實只有壹佰萬元。
五、上訴人於八十七年六月三十日、七月十七日、八月十五日、八十八年六月十日交
    付於被上訴人、面額共貳佰伍拾萬元之支票四張，均指名被上訴人公司為受款人
    ，並禁止背書轉讓，亦為被上訴人所不爭執，如係上訴人購買王親民之股份，上
    訴人簽發支票應指名王親民為受款人，殊無簽發予被上訴人公司之理。
參、證據：除援用原審之證據方法外，另補提本院八十九年度中簡字第三二四四號判
    決書一件、刑事告訴狀一份、被上訴人公司設立及歷次變更登記股東、股份變更
    登記示意圖一份、上訴人交付票據明細一份為證，並聲請本院函查第七商業銀行
    大墩分行關於SN0000000號支票之兌領情形、命被上訴人提出「付款簽收簿」原
    本，及請求傳訊證人孫先民、陳文生、楊來發、王親民。
乙、被上訴人方面：
壹、聲明：上訴駁回。
貳、陳述：除與原審判決書所載者相同茲予引用外，另補稱：
一、本件上訴人主張其所執有被上訴人公司簽發之系爭支票，係因被上訴人向上訴人
    借款，因此交付用以償還。被上訴人則否認兩造間有任何借貸關係存在，並主張
    系爭支票係上訴人請求退還股份出資額而來，是依目前實務見解，自應由上訴人
    就此借貸之原因關係存在，負舉證之責。
二、上訴人主張兩造間確有借貸關係存在，無非僅以上訴人交付被上訴人款項為憑，
    然款項之交付，其原因可能多端，可能為借貸，亦可能為買賣，亦可能為股份轉
    讓之對價‧‧‧等等，是徒憑款項之交付，並不能證明上訴人交付該款項之原因
    ，係因為借貸，而非基於其他法律關係。
三、上訴人舉證人陳文生證詞，欲證明兩造間確有借貸關係存在，然查：證人陳文生
    於鈞院雖證稱：「原告（即上訴人）是被告（即被上訴人）的股東，伊只知道原
    告最早的股份是壹佰萬元，至於其後有無變動，伊不知道，公司並未開過股東股
    份變動之會議，股東同意書五份伊並未看過，亦未簽名，是公司負責人盜用伊等
    印章，自行偽造而來‧‧‧」等語。然姑不論證人陳文生與上訴人同為要求退股
    之股東，立場與上訴人相同，證言自有所偏頗，不足採信。縱其證言可採，充其
    量僅能證明「上訴人原本之出資額為壹佰萬元、伊（證人）沒有開過公司股東股
    份變動之會議、伊（證人）沒有簽過卷附之五份股東同意書」等事項而已，至於
    上訴人出資額增加，是否經過上訴人同意？證人陳文生亦不清楚，尤其兩造間有
    否借貸關係存在，證人陳文生猶不知情。足見，證人陳文生之證詞，並不能證實
    兩造間有借貸關係存在。
四、上訴人雖一再聲稱與被上訴人有借貸關係，惟無論本件或另案九十年度簡上字第
    二三０號給付票款事件，上訴人始終無法提出借據，以資證明，以此高額之「借
    貸」既無任何隻字片語之借據或其他證明文件，殊違常情，亦無法說明有無約定
    利率？是否曾經收受利息？益徵其所謂借貸云云，並非事實。上訴人既不能證明
    其所謂「借貸」屬實，依最高法院四十三年台上字第三七七號判例意旨，被上訴
    人自無庸再負舉證責任，而應為上訴人敗訴之判決，遑論被上訴人業已提出被上
    訴人公司變更登記事項卡等證據證明當初上訴人支付之壹佰伍拾萬元，係因購買
    原股東王親民之出資額。上訴人所圖無非欲藉訴訟途徑，取回其出資額，若遂所
    願，則公司資產終被掏空。
參、證據：除引用原審證據外，另補提支票存根五張、玉山銀行存款帳單一份、支付
    命令一份為證。
丙、本院依職權向經濟部中部辦公室函調被上訴人歷次變更登記資料參辦。
    理　　由
一、本件上訴人起訴主張：其持有被上訴人所簽發、付款人第七商業銀行大墩分行、
    票號ＳＮ0000000號、發票日八十九年九月三十日、金額壹佰伍拾萬元，
    未記載受款人之支票一紙（以下稱系爭支票），嗣上訴人於票載發票日為付款提
    示，竟因存款不足而退票，不獲支付，上訴人屢向被上訴人追索未果，為此本於
    票據之法律關係，請求被上訴人給付上訴人壹佰伍拾萬元，及自八十九年九月三
    十日起至清償日止，按年息百分之六計算之利息。被上訴人固不否認簽發系爭支
    票交付上訴人，且該支票於票載發票日經上訴人提示請求付款，未獲支付之事實
    ，惟以：上訴人係被上訴人公司之股東，其陸續交付被上訴人公司之參佰伍拾萬
    元均為投資股款，並非借款；上訴人既主張其持有之系爭支票係被上訴人為清償
    借款所簽發，自應就主張之借款原因事實，負舉證之責。實則被上訴人公司於八
    十六年五月十六日設立登記，上訴人非原始股東，而於八十六年十月間，簽發二
    紙支票共計壹佰萬元投資被上訴人公司，其後於八十七年間陸續出資壹佰伍拾萬
    元，故被上訴人於八十七年十月二十日為公司變更登記，將上訴人之出資額增加
    為貳佰伍拾萬元，上訴人接續再簽發支票出資壹佰萬元，因此在八十八年八月二
    日，與被上訴人簽訂金額參佰伍拾萬元之合作投資契約書，被上訴人本欲辦理公
    司變更登記，但因分區使用登記延誤，故未及辦理。事後上訴人要求退股，被上
    訴人公司同意後，乃簽發系爭支票與另紙同額之支票（此為本院九十年度簡上字
    第二三０號給付票款事件之支票）二張，連同另一張金額陸拾柒萬柒仟元之支票
    （嗣後與被上訴人公司換票，改成金額分別為參拾柒萬伍仟元、參拾萬元之支票
    兩張，均已由上訴人兌領），交付上訴人作為退股金及退股利潤，惟被上訴人公
    司乃有限公司，並無股東退股之規定，此一退股行為違反公司法第一百零六條第
    一項前段之強制規定而無效，上訴人自不得主張系爭支票之票據權利。若認上訴
    人之票據債權存在，惟上訴人於八十八年六月二十二日，與被上訴人簽立房屋及
    土地預定買賣合約書，上訴人尚有房地款參佰柒拾伍萬元未繳，並經被上訴人通
    知上訴人繳納，上訴人曾主張就該未繳欠款與系爭支票票款抵銷，則本件票款債
    務，被上訴人亦得主張以上開房地款債權抵銷等語，資為抗辯。
二、上訴人主張其持有被上訴人所簽發之系爭支票，於票載發票日提示請求付款，竟
    不獲支付之事實，業據上訴人於原審提出系爭支票及退票理由單影本各一紙為證
    ，且為被上訴人所不爭執，自堪信為真實。惟被上訴人以其簽發系爭支票之緣由
    ，乃上訴人係被上訴人之股東，要求退股所簽，但此退股行為違反公司法第一百
    零六條第一項前段之強制規定而無效，故兩造間並無任何債權債務關係存在等語
    抗辯，上訴人則主張係因被上訴人返還借款而取得系爭支票，是本件所應審究者
    為：系爭支票究係被上訴人交付上訴人用以清償借款？抑或上訴人要求退股之退
    股金？
（一）上訴人曾交付如附表一所示，金額合計參佰伍拾萬元之支票六張予被上訴人公
      司，其中附表一編號一、二所示金額共壹佰萬元之支票，確係上訴人對被上訴
      人公司之出資等事實，已為兩造於原審所不爭執，此部分應堪信為真實。茲有
      爭議者，為上訴人於八十七年之後陸續交付被上訴人公司之貳佰伍拾萬元（即
      附表一編號三至六之支票），究係借款或增加出資？兩造仍各執一詞，惟可資
      確定者，乃系爭支票與另紙同額之支票（即本院九十年度簡上字第二三０號給
      付票款事件之支票，二紙支票合計金額參佰萬元），係被上訴人自八十七年六
      月三十日起陸續收受上訴人所交付之貳佰伍拾萬元支票（即附表一編號三至六
      之支票）後，才由被上訴人簽發交付上訴人收執。是以，本件上訴人對於其直
      接前手即被上訴人提起清償系爭支票票款之訴，被上訴人對於系爭支票之真正
      並不爭執，僅以系爭支票係給付上訴人退股金（但被上訴人為有限公司組織，
      退股行為違反公司法第一百零六條第一項前段規定而無效）為辯，則應由被上
      訴人對此因退股交付系爭支票之事實，負舉證責任，被上訴人抗辯應由上訴人
      對於借貸關係存在之事實，先負舉證責任云云，自不足採。
（二）經查：
  １、本件被上訴人於原審抗辯：被上訴人公司於八十六年五月十六日設立登記，上
      訴人非原始股東，而於八十六年十月間，簽發二紙支票共計壹佰萬元投資被上
      訴人公司（此部分兩造均未爭執，已如前述），其後於八十七年間陸續出資壹
      佰伍拾萬元，故被上訴人於八十七年十月二十日為公司變更登記，將上訴人之
      出資額增加為貳佰伍拾萬元，上訴人接續再簽發支票出資壹佰萬元，因此在八
      十八年八月二日與被上訴人簽訂金額參佰伍拾萬元之合作投資契約書，被上訴
      人本欲辦理公司變更登記，但因分區使用登記延誤，故未及辦理。事後上訴人
      要求退股，被上訴人公司同意後，乃簽發系爭支票與另紙同額之支票二張，連
      同另一張金額陸拾伍萬柒仟元之支票，交付上訴人作為退股金及退股利潤云云
      。惟查：依本院向經濟部中部辦公室所函調被上訴人公司設立及歷次變更登記
      資料及上訴人所提之示意圖觀察，其中上訴人係於八十七年十一月四日加入被
      上訴人公司成為股東（出資額壹佰萬元），此與上訴人交付附表一編號一、二
      所示支票時間相近，應無疑問，惟上訴人之出資額自八十七年七月二十日起增
      加為貳佰伍拾萬元（此後即無變動），對照附表一編號三、四所示支票交付之
      時間，上訴人於八十七年七月二十日前，僅交付被上訴人壹佰貳拾萬元，何以
      此時即增加上訴人之出資額壹佰伍拾萬元，自有可議。況且，上訴人復於八十
      八年六月十日，再交付被上訴人壹佰萬元支票，果係增加出資額，何以上訴人
      登記之出資額卻未再予變動？
  ２、又被上訴人雖亦辯稱：上訴人接續出資壹佰萬元，故於八十八年八月二日，與
      被上訴人簽訂金額參佰伍拾萬元之合作投資契約書，被上訴人本欲辦理公司變
      更登記，但因分區使用登記延誤，故未及辦理云云。然所提出之「合作投資契
      約書」（原審卷第七十七頁）已經上訴人否認真正，縱屬真實，該「合作投資
      契約書」第二條所載：「甲方（即上訴人）出資新台幣參佰伍拾萬元，並成為
      乙方（即被上訴人）正式股東，持股比例佔百分之十一‧六七（資本額為新台
      幣參仟萬元）」等語，顯然與被上訴人公司自始登記資本額為貳仟伍佰萬元，
      上訴人早於八十七年十一月四日，即為被上訴人公司之股東等情不符。且該合
      作契約書載明甲方之股東有郭鍾慶、乙○○、賴錦輝三人，並以乙○○為代表
      ，且載明爾後乙方即被上訴人公司所有興建工程，結案後均按持股比例分配利
      潤。按有限公司不得減少其資本總額，如須增資應經股東會半數之同意。公司
      法第一百零六條第一項前段定有明文。本件上訴人如欲增資投資被上訴人公司
      ，依法則必經由股東會決議通過方得行之，何能任由被上訴人與上訴人私自訂
      約為之，顯見被上訴人所提系爭合作投資契約書，非屬被上訴人所抗辯：公司
      法上之股東入股。且一般公司之股東僅得於公司年度財報後，經由股東會決議
      提列盈餘以為分配股利、股息，系爭合作契約書第三條第一款竟載明：於每一
      件興建工程結案後，即按投資比例分配利潤，其約定之性質類似合資經營事業
      ，並按件分配盈餘，與股東入股持有股份之方式殊異，顯見上開合作投資契約
      書所表彰之事實應為：實際之投資人實際有郭鍾慶、乙○○、賴錦輝三人，並
      由乙○○出面與被上訴人訂立契約，而該合作投資契約書係針對被上訴人興建
      每一工程個案而為投資分紅，與一般經由認股以持有公司股份之投資不同，被
      上訴人以上開合作投資契約書抗辯：上訴人係入股公司股份持有股份主張，自
      無可採。
  ３、再依被上訴人公司歷次變更登記資料觀察，上訴人或其他新加入股東（詳如附
      表二）之出資額變動，均係受讓原股東之出資。換言之，上訴人於八十八年六
      月十日，再交付被上訴人壹佰萬元支票，果係增加出資額，自應有原股東同額
      之出資減少之情，然被上訴人僅以前項未經證實，且不相符之「合作投資契約
      書」代之，竟未見其他股東出資變動情事，是本件難以被上訴人公司歷次之變
      更登記資料，即認上訴人陸續交付之貳佰伍拾萬元確係增加出資額。
  ４、再者，兩造均不否認被上訴人將系爭支票及另紙同額支票，連同另一張金額陸
      拾伍萬柒仟元之支票交付上訴人，其中陸拾伍萬柒仟元之支票，嗣後上訴人與
      被上訴人換票，改成金額分別為參拾柒萬伍仟元、參拾萬元之支票兩張，均經
      上訴人兌領，已為兩造共認之事實。然此簽發支票之緣由，被上訴人辯稱乃上
      訴人要求退股一節，固據被上訴人提出公司變更登記事項卡及八十九年三月七
      日付款簽收簿影本一份、第七商業銀行及玉山商業銀行支票存根共五張、玉山
      銀行存款往來對帳單一紙附卷可查，依該付款簽收簿（原審卷第九十四頁）之
      記載，上訴人於八十九年三月七日領取股金（金額各為壹佰伍拾萬元之支票二
      張及利潤（金額陸拾柒萬伍仟元支票一張），雖與支票存根（原審卷第九十五
      頁）上之「股金」、「股東退股金」、「退股利潤換票」等記載互核相符。惟
      該支票存根備註欄記載「3/1」 ，可見上開支票三張係於八十九年三月一日所
      簽發，然依上訴人於原審所提出而被上訴人所不否認之另紙「合作投資契約書
      」第二條所示：「甲方（即上訴人）出資新台幣壹佰萬元，並成為乙方（即被
      上訴人）正式股東，持股比例佔千分之三十三（資本額為新台幣參仟萬元）」
      觀之，若上訴人確實要求退股貳佰伍拾萬元（即原出資參佰伍拾萬元，餘壹佰
      萬元），何以被上訴人簽發參佰萬元之支票交付上訴人？若依被上訴人所辯：
      上訴人要求退股參佰萬元，故將剩餘之伍拾萬元股金連同投資利潤伍拾萬元，
      共計壹佰萬元作為剩餘出資，另行簽立上開壹佰萬元之合作投資契約書，則何
      以被上訴人除退股金外，另行交付上訴人退股利潤陸拾柒萬伍仟元之支票？若
      上訴人退股後，仍有投資利潤伍拾萬元，被上訴人焉能與上訴人私相授受，逕
      將利潤（盈餘）轉作上訴人出資之理？
  ５、依以上情節，尚難認上訴人對於被上訴人公司出資壹佰萬元後，確有「出資額
      」增、減之情事，且本院參酌被上訴人公司於原審具狀陳稱：「本件被告（即
      被上訴人）所以簽發系爭二張支票，乃因原告（即上訴人）投資被告興建房屋
      之事業，被告預先開立並交付原告收執…」等語（詳參原審卷二十三頁八十九
      年十一月十五日答辯狀），應認被上訴人公司就所推建案部分，有所謂「個案
      投資」之情形，而此個案投資款之返還，要與公司法第一百零六條第一項前段
      「公司不得減少其資本總額」之規定，顯不相牟。是以，被上訴人抗辯系爭支
      票，乃上訴人之退股金，違反公司法第一百零六條第一項前段之強制規定，該
      發票之法律行為應為無效云云，自不足採。
三、按在票據上簽名者，依票上所載文義負責，發票人應照支票文義擔保支票之支付
    ，票據法第五條、第一百二十六條亦分別定有明文。本件被上訴人前開抗辯，既
    無從採取，則上訴人依票據之法律關係，請求被告給付系爭支票票款，及自提示
    日即八十九年九月三十日起至清償日止，按年息百分之六計算之利息，固非無據
    。然查上訴人於八十八年六月二十二日，與被上訴人簽立房屋預定買賣及土地預
    定買賣合約書，約定房屋部分價款為壹佰陸拾捌萬元，土地部分價款為貳佰伍拾
    貳萬元，總價金為肆佰貳拾萬元，上訴人尚欠房地款參佰柒拾伍萬元未繳，業經
    被上訴人於八十九年九月十四日通知上訴人繳納在案，而上訴人亦不否認，又曾
    於八十九年十月十三日，寄發存證信函予被上訴人主張與本件系爭支票債權抵銷
    等情，有房屋及土地預定買賣合約書影本、客戶繳款通知書影本、存證信函影本
    各一份附於原審卷內可稽；而上訴人曾簽發本票兩張，金額合計參佰柒拾伍萬元
    ，供返還房地款之用，該二張本票業已由被上訴人向台灣彰化地方法院聲請本票
    執行裁定，並經該院以八十九年度票字第二九二七號裁定准予強制執行，而上訴
    人對被上訴人持有該等之本票，亦起訴確認本票債權不存在之訴，復有上訴人於
    原審所提起訴狀一紙在卷可參。按民法第三百三十四條所謂之抵銷，係以二人互
    負債務，而其給付種類相同並均屆清償期為要件，且為消滅債務之單獨行為，只
    須與該條所定要件相符，一經向他方為此意思表示即生消滅債務之效果，原不待
    對方之表示同意（最高法院四十九年台上字第一二五號、五十年台上字第二九一
    號判例意旨參照），本件被上訴人積欠上訴人壹佰伍拾萬元票款之事實，已如前
    述，且上訴人亦不否認積欠被上訴人參佰柒拾伍萬元之房地款，參諸前揭說明，
    被上訴人就該房地款部分自得主張抵銷（依被上訴人原審所提之答辯狀所示，此
    抵銷抗辯，乃作為預備抗辯），兩者互相抵銷之結果，既尚有餘，則上訴人本於
    票款之法律關係請求被上訴人給付壹佰伍拾萬元，及自八十九年九月三十日起至
    清償日止，按年息百分之六計算之利息，即屬無據，應予駁回。原審為上訴人敗
    訴之判決，理由雖有不同，但結論並無二致，上訴意旨指摘原判決不當，求予廢
    棄改判，為無理由，應駁回其上訴。
四、本件事證已臻明確，兩造其餘之攻擊、防禦及舉證方法，核與判決結果不生影響
    ，爰不逐一論述，併此敘明。
五、結論：本件上訴為無理由，依民事訴訟法第四百三十六條之一第三項、第四百四
    十九條第二項、第七十八條，判決如主文。
中　　　華　　　民　　　國　　九十一　　年　　　九　　　月　　　十三　　日
                            臺灣臺中地方法院民事第三庭
　　　　　　　　　　　　　　　　審判長法官　張　瑞　蘭
　　　　　　　　　　　　　　　　法　　　官　張　國　華
　　　　　　　　　　　　　　　　法　　　官　王　金　洲
右為正本係照原本作成。
不得上訴。
中　　　華　　　民　　　國　　九十一　　年　　　九　　　月　　　十三　　日
　　　　　　　　　　　　　　　　法院書記官
 附表一
 上訴人交付被上訴人之票據明細
 發票銀行：彰化第六信用合作社
 發票人：賴美娥（即上訴人之配偶）
┌──┬────┬──────────┬──────────┐
│編號│交付日期│票號                │金額（單位：新台幣）│
├──┼────┼──────────┼──────────┤
│ 一 │86.10.20│ＦＦ0000000  │六十萬元            │
├──┼────┼──────────┼──────────┤
│ 二 │86.11.15│ＦＦ0000000  │四十萬元            │
├──┼────┼──────────┼──────────┤
│ 三 │87.6.30 │ＦＦ0000000  │五十萬元            │
├──┼────┼──────────┼──────────┤
│ 四 │87.7.17 │ＦＦ0000000  │七十萬元            │
├──┼────┼──────────┼──────────┤
│ 五 │87.8.15 │ＦＦ0000000  │三十萬元            │
├──┼────┼──────────┼──────────┤
│ 六 │88.6.10 │ＦＦ0000000  │一百萬元            │
└──┴────┴──────────┴──────────┘
 附表二
 被上訴人公司設立及歷次變更登記
┌──┬────┬─────────────────────┐
│編號│登記日期│備註                                      │
├──┼────┼─────────────────────┤
│ 一 │86.5.15 │（一）公司設立登記。                      │
│    │        │（二）資本總額二千五百萬元。              │
│    │        │（三）負責人王親民。                      │
├──┼────┼─────────────────────┤
│ 二 │86.11.4 │（一）公司變更登記。                      │
│    │        │（二）資本總額二千五百萬元。              │
│    │        │（三）增加股東：陳文生、楊來發、乙○○（即│
│    │        │      上訴人）、王聯奇。                  │
│    │        │      減少股東：王士超、林錫伸。          │
│    │        │（四）乙○○出資額為一百萬。              │
├──┼────┼─────────────────────┤
│ 三 │87.7.20 │（一）公司變更登記。                      │
│    │        │（二）資本總額二千五百萬元。              │
│    │        │（三）減少股東：王親民、王聯奇。          │
│    │        │（四）乙○○出資額變更為二百五十萬元。    │
├──┼────┼─────────────────────┤
│ 四 │87.10.22│（一）公司變更登記。                      │
│    │        │（二）資本總額二千五百萬元。              │
│    │        │（三）增加股東：孫先民。                  │
│    │        │      減少股東：楊來發。                  │
│    │        │（四）乙○○出資額為二百五十萬元。        │
├──┼────┼─────────────────────┤
│ 五 │87.12.16│（一）公司變更登記。                      │
│    │        │（二）資本總額二千五百萬元。              │
│    │        │（三）增加股東：王親民。                  │
│    │        │（四）乙○○出資額為二百五十萬元。        │
├──┼────┼─────────────────────┤
│ 六 │88.11   │（一）公司變更登記。                      │
│    │        │（二）資本總額二千五百萬元。              │
│    │        │（三）變更負責人為甲○○。                │
│    │        │（四）乙○○出資額為二百五十萬元。        │
├──┼────┼─────────────────────┤
│ 七 │90.1.10 │（一）公司變更登記。                      │
│    │        │（二）資本總額二千五百萬元。              │
│    │        │（三）變更公司、負責人印鑑。              │
│    │        │（四）乙○○出資額為二百五十萬元。        │
└──┴────┴─────────────────────┘
